# 交叉持股合并报表问题

提问人：zhs7403 时间：2014-01-05 21:07:13
陈老师,到底是 612 还是 572 正确阿?

回答人：chenyiwei
本案例中的少数股权应为572.

提问人：wanghaikuo 时间：2015-04-26 08:50:22
能给解释一下少数股东权益计算公式的含义吗？还有甲公司净资产*（1-母公司持股比例）+乙公司净资产*（1-母公司持股比例-甲公司持股比例母公司持有甲公司比例） =1500 （1-80%）+1300*（1-60%-20%*80%）=300+312=612是哪里出了问题，谢谢啊~~

回答人：chenyiwei
对于此类交叉投资问题，务必掌握一点：子公司之间的互相投资的投资成本不会改变合并报表层面的少数股东权益。应该首先计算合并报表层面的整体少数股东权益，然后倒减出归属母公司股东的权益。就你所说的例子，不能认为母公司在乙公司的权益和损益中的比例是 72 ％，少数股东是 28 ％。也就是少数股东比例只计算直接持有子公司股权的少数股东占比。 你说的正确公式：母公司持股比例计算的少数股东权益为=甲公司净资产*（1-母公司持股比例）+甲公司投资乙公司后乙公司所有者权益净增加甲公司持股比例（1-母公司持股比例）+乙公司净资产*（站在集团角度少数股东持股比例) ，这是采用“逐层往上计算”的方式，每一层都是按照直接持股比例分解，所以结果是正确的。

提问人：木叶白牙 时间：2015-06-14 11:49:08
母公司持股比例计算的少数股东权益为=甲公司净资产*（1-母公司持股比例）+甲公司投资乙公司后乙公司所有者权益净增加甲公司持股比例（1-母公司持股比例）+乙公司净资产*（站在集团角度少数股东持股比例) ，这个公式里“+乙公司净资产*（站在集团角度少数股东持股比例) ”中的乙公司净资产里包含了前面那个“甲公司投资乙公司后乙公司所有者权益净增加”，不会重复吗？ 对于甲公司持有乙公司20%股权在合并报表中的处理还是不太理解。。。

回答人：chenyiwei
16 楼中公式的更清晰表述（含义不变）如下：
母公司持股比例计算的少数股东权益=甲公司单独报表中的净资产*（1-母公司对甲公司持股比例）+甲公司投资乙公司后乙公司所有者权益净增加甲公司对乙公司持股比例（1-母公司对甲公司持股比例）+乙公司净资产*（站在集团角度少数股东对乙公司持股比例)
因此实际上没有你说的重复问题。

提问人：liyun19841123 时间：2015-06-18 11:28:19
各位大侠，谈一下我的看法: 对比公式 1 、甲公司净资产*（1-母公司持股比例）+乙公司净资产*（1-母公司持股比例-甲公司持股比例母公司持有甲公司比例） =1500 （1-80%）+1300*（1-60%-20% 80% ） =300+312=612=300+1300 20%+1300 4% （甲公司 20%少数股东对乙公司净资产的所有权的要求）（体现同股同权的思想，甲公司 4% 的少数股权对乙公司净资产拥有的所有权，而不仅仅是对乙公司除实收资本之外的收益拥有所有权） 公式 2 、按照母公司持股比例计算的少数股东权益为 = 甲公司净资产（1-母公司持股比例）+甲公司投资乙公司后乙公司所有者权益净增加甲公司持股比例（1-母公司持股比例）+乙公司净资产*（站在集团角度少数股东持股比例)=1500 20%+300 20% (1-80%)+1300 (1-60%-20%)=572=300+300 4%+1300 20% 公式 1 和公式 2 的差别在于公式 1 中4%是乘以乙公司净资产 1300 万，公式 2 中4%乘以的是处实收资本之外的 300 万，我个人认为体现同股同权的思想，甲公司的少数股东对乙公司的全部净资产拥有所有权，从这点看，公式 1 好像更合理，各位怎么看？

回答人：chenyiwei
要注意：子公司之间互相投资的投资成本部分不会导致合并报表整体的净资产增加，所以不会增加少数股权。甲公司的少数股东只是对乙公司的留存收益中属于甲公司的部分间接地享有权益。

提问人：shenhf0705 时间：2015-11-05 11:10:32
陈版主，那这题的正确答案，就是少数股东权益 572 吗？

回答人：chenyiwei
是的。＝ 1300 20%+(1500+300 20%)*20％=260+312=572。

提问人：tamyxinyi 时间：2015-11-24 17:38:34
陈老师请教您， 在合并报表上，“归属于母公司所有者权益”是除了集团外少数股东的权益以外的剩余吗？还是仅仅包括母公司按层层持股比例计算出的享有本公司及子公司的权益？
以“子公司之间的互相投资的投资成本不会改变合并报表层面的少数股东权益”为前提，目前的公式是否可以重新组合成：集团外少数股东权益+ 集团内少数股东权益？
集团外少数股东权益 = 甲公司净资产*（站在集团角度少数股东对甲公司持股比例) +乙公司净资产*（站在集团角度少数股东对乙公司持股比例)
集团内少数股东权益 = 甲公司投资乙公司后乙公司所有者权益净增加甲公司对乙公司持股比例（1-母公司对甲公司持股比例），即集团内少数股东权益不归母公司享有的部分。
但为何在计算集团内少数股东权益不归母公司享有部分的时候，用的是“乙公司所有者权益净增加”而不是“乙公司净资产”呢？

回答人：chenyiwei
合并报表层面的少数股东权益，是子公司权益中不属于母公司的部分，也就是子公司权益中属于合并报表范围以外的股东的部分。建议先确定少数股东权益（按直接持股比例标准），再从合并报表的权益总额中减去所有各级子公司的少数股权总额，就是归属母公司股东的权益的总额。 少数股东权益不存在“集团内”的概念，也不建议用这个概念来描述子公司之间的互相参股。在复杂的集团投资架构中，还是建议先确定少数股东权益金额再来确定归属母公司股东的权益金额，否则很容易算不清楚。 “乙公司所有者权益净增加”的表述本身就排除了子公司之间互相投资的成本对被投资方净权益的影响。

提问人：呼叫帮助 时间：2018-06-20 08:03:24
陈版，麻烦您看一下 29 楼的楼友回复，我觉得他说的比较清楚，但是我不是很清楚楼友说的是否准确？

回答人：chenyiwei
但这种方法并不清晰且不适用于股权比例发生过变化或者非同一控制下合并取得子公司的情况，因此我个人不建议使用。

回答人：chenyiwei
如果要用这种方法来计算，则需将相关底层子公司的净资产区分为资本投入和留存收益两部分，对资本投入部分，按少数股东直接持有的股权比例计算；对留存收益部分，可以按你所说的包含间接持股的比例计算。

提问人：呼叫帮助 时间：2018-06-20 21:55:56
陈版，少数股东权益的计算应当是如下步骤或方式吗？ 少数股东权益包括两部分： （ 1 ）由投资（少数股东对子公司的资本性投入）形成的少数股东权益； （ 2 ）由少数股东在子公司的净利润和其他综合收益中所享有的份额形成的少数股东权益。

回答人：chenyiwei
可以，分两步。